【裁判字號】    98,親,134
【裁判日期】    981126
【裁判案由】    否認子女
【裁判全文】
臺灣臺北地方法院民事判決               98年度親字第134號
原        告  乙○○
              丁○○
被        告  丙○○
兼法定代理人  甲○○
上列當事人間否認子女事件，本院於民國98年11月16日言詞辯論
終結，判決如下：
    主  文
確認被告丙○○與被告甲○○間親子關係不在存。
確認被告丙○○與原告乙○○、丁○○間親子關係存在。
訴訟費用由被告負擔。
    事實及理由
一、原告起訴主張：原告乙○○於民國91年4月間與前夫即被告
    甲○○結婚，婚後未育有子女，因前夫家人不太喜歡原告生
    活方式，並因原告為越南籍關係（96年7月25日取得我國國
    籍，於97年8月20日初設戶籍登記），長期生活沒有感情，
    與前夫有名無實，原告於96年8月間與現任丈夫即原告丁○○認識，因相互體諒扶持，原告決定與前夫甲○○於離婚，
    甲○○了解家庭問題而同意，雙方於98年3月13日離婚，始
    與丁○○於98年8月21日結婚，並於98年8月28日生下女兒即
    被告丙○○。惟因受民法婚生推定規定影響，致丙○○推定
    為甲○○婚生子女，為此提起本訴等語。訴之聲明：如主文
    所示。
二、被告對原告主張之事實，均無意見。
三、按確認法律關係之訴，非原告有即受確認判決之法律上利
    益者，不得提起之，民事訴訟法第247條第1項定有明文；所
    謂即受確認判決之法律上利益，係指因法律關係之存否不明
    確，致原告在私法上之地位有受侵害之危險，而此項危險得
    以對於被告之確認判決除去之者而言，故確認法律關係存否
    之訴，苟具備前開要件，即得謂有即受確認判決之法律上利
    益（最高法院42年度台上字第1031號判例意旨可供參照）。
    又按現行民事訴訟法中親子關係事件之規定，雖未定有確認
    親子關係訴訟之類型，但親子關係存否，不僅涉及相關當事
    人身份關係之確定，同時對於例如親權、扶養、法定代理甚
    至繼承等法律關係之成立或存在與否，皆產生重要之關連，
    是以親子關係存在與否之確定，所牽涉者並非僅係單純之法
    律事實，同時本類訴訟之標的即為身份上法律關係存否之確
    認，因而向來學說及實務上之見解皆承認親子間身份關係可
    以作為確認訴訟之標的（最高法院62年度第3次民庭庭推總
    會決議 (八)參照）。本件被告丙○○非被告甲○○與生母
    即原告乙○○間所出生，而為原告丁○○之子女，惟因原告
    丙○○與被告甲○○於98年3月13日離婚，於98年8月21日與
    丁○○結婚，致於98年8月26日生出之被告丙○○，受民法
    第1063條規定，推定為被告甲○○之婚生子，使戶政紀錄無
    法為正確記載，應認原告二人有提起本件確認之訴之利益。
四、原告主張被告丙○○係原告二人親生子女，非被告甲○○所
    親生事實，業據原告提出戶籍謄本及被告甲○○表示無意見
    在卷（見本院98年11月16日言詞辯論筆錄），原告亦提出長
    庚紀念醫院親子鑑定報告，鑑定結果為：「（丁○○與丙○○間）親子關係概率 (PP)為99.9996%。也就是說丁○○與
    丙○○之父女關係確定率為99.9996%。因此『丁○○是丙○○的親生父親』這一個假設，由此次測試已 (於)實務上可
    以證實。」，有該院檢驗醫學科P4122號親子鑑定報告附卷
    可證，應認原告之主張為真實。
五、綜上所述，本件原告等起訴主張被告丙○○非原告乙○○與
    被告甲○○所生，其為原告乙○○、丁○○所生出，原告二
    人主張被告甲○○，非被告丙○○生父，原告丁○○為其生
    父，應屬有據。從而，原告依民事訴訟法第246條規定提起
    確認被告丙○○與被告甲○○間親子關係不在存，確認被告
    丙○○與原告乙○○、丁○○間親子關係存在，為有理由，
    應予准許。
六、據上論斷：本件原告之訴，為有理由，依民事訴訟法第78條
    ，判決如主文。
中    華    民    國    98    年    11    月    26    日
                      家事法庭法      官  李維心
以上正本係照原本作成。
如對本判決上訴，須於判決送達後20日之不變期間內，向本院提
出上訴狀。
                              書  記  官  譚鈺陵
中    華    民    國    98    年    11    月    26    日

司法院資訊處製作；財團法人民間司法改革基金會備份。
